臺灣高等法院臺中分院民事判決　100年度上易字第111號
上　訴　人　朱進民
訴訟代理人　蘇哲科律師
被 上 訴人　林美惠
訴訟代理人　黃鼎鈞律師
　　　　　　陳銘傑律師
上列當事人間請求請求確認抵押權不存在等事件，上訴人對於中
華民國100年1月18日臺灣彰化地方法院99年度訴字第775號第一
審判決提起上訴，本院於100年5月17日言詞辯論終結，判決如下
：
    主  文
上訴駁回。
第二審訴訟費用由上訴人負擔。
    事實及理由
一、上訴人主張：
  (一)坐落彰化縣福興鄉○○段426-18地號土地及地上建物門牌彰
    化縣福興鄉○○路○段377巷86號建物（下合稱系爭不動產
    ）依彰化縣鹿港地政事務所製作之房屋買賣契約書係以買賣
    方式由前手翁士舜登記於上訴人名下。而被上訴人之親友即
    彰化縣高權代書事務所負責人周秀紅於民國（下同）92年10
    月間告知上訴人，其事務所需大量資金週轉，需向上訴人借
    款，上訴人因基於多年好友之信任，不疑有他，應允周秀紅
    之請求，於92年10月16日提供系爭不動產以上訴人名義，向
    台灣銀行辦理抵押貸款，貸款之資金由周秀紅自行運用，並
    約定系爭不動產貸款之利息、本金、稅捐及房屋之水電費，
    均由周秀紅自行繳納。惟周秀紅於97年11月間竟告知上訴人
    ，因景氣不佳無法繳納後續之貸款本息，希望由上訴人自行
    處理，因該貸款金額負擔龐大，上訴人無力繳交，周秀紅乃
    於97年11月底向上訴人誆稱，有買主欲購買系爭不動產，買
    賣所得可以償還上訴人積欠銀行之貸款，因此急需上訴人之
    身分證、印章、所有權狀辦理相關過戶事宜，上訴人不疑有
    他，而將上開證件置於高權代書事務所保管，處理買賣事宜
    。詎周秀紅竟於98年1月22日持上訴人上開證件，以上訴人
    為債務人、被上訴人（即周秀紅之表妹）為債權人，辦理上
    訴人與被上訴人之抵押權設定登記，被上訴人乃藉由無債權
    設定抵押權之方式與周秀紅之通謀虛偽行為，辦理設定擔保
    金額新台幣（下同）130萬元之抵押權。
  (二)上訴人與被上訴人完全不認識，亦無金錢往來關係，且與周
    秀紅僅係不動產買賣之委任關係，依民法第87條規定，該抵
    押權設定登記係周秀紅與被上訴人間之通謀虛偽之無效行為
    。又上訴人未委任周秀紅辦理該抵押權設定登記，已違反民
    法第531條規定。依一般經驗法則，對於抵押權登記設定，
    如此攸關所有權人重大權益事項，所附之資料均未有上訴人
    之親筆簽名，僅蓋以上訴人之印章，顯見抵押權設定登記之
    申請，並未由上訴人授予代理權，上訴人完全不知情，已構
    成民法第184條之侵權行為，此無債權設定抵押權之方式，
    並致使上訴人背負鉅額債務，有難以回復之損害，亦構成民
    法第179條不當得利情形。
  (三)系爭抵押權擔保對象，顯係為上訴人於98年1月21日向被上
    訴人所為金錢消費借貸之債務，然兩造間實無金錢消費借貸
    關係。從而，系爭抵押權既無可供擔保之主債權存在，依民
    法第307條之規定，系爭抵押權無所附麗，自應從屬消滅。
    又因本事件係在確認兩造間於98年1月21日有無消費借貸債
    權債務關係；如無，基於抵押權之從屬性，抵押權即無從適
    法存續；從而，抵押權既已消滅，被上訴人本於抵押權，而
    於原法院強制執行程序中主張優先受償權，自亦不存在。
  (四)周秀紅與被上訴人間於98年1月21日並無130萬元消費借貸關
    係存在，系爭抵押權應從屬消滅；且2人明知兩造間無擔保
    債權存在，通謀虛偽意思表示設定抵押登記，亦屬無效。上
    訴人否認曾同意周秀紅設定第2順位抵押。況縱退步言，系
    爭抵押係一般抵押，並非最高限額抵押，所擔保之債務，僅
    限「98年1月21日之金錢消費借貸」，與最高限額抵押權擔
    保一段期間內之債務者不同。換言之，被上訴人縱可證明其
    與周秀紅間有其他借貸關係，亦非98年1 月21日之金錢消費
    借貸債務，從而，系爭抵押之擔保債權既不存在，系爭抵押
    自應從屬消滅不存在。綜上，兩造間既無擔保債權債務關係
    存在，則抵押權無從從屬，系爭抵押權登記即應予以塗銷。
  (五)訴之聲明：確認被上訴人對上訴人130萬元之債權及被上訴
    人對上訴人所有系爭不動產於98年1月23日所設定第2順位
    130萬元之抵押權均不存在。
二、被上訴人則辯稱：
  (一)系爭不動產為周秀紅於86年6月3日商借謝明華之名義，向原
    法院民事執行處拍定後辦理所有權移轉登記。之後，周秀紅
    再於90年11月22日商借翁士舜之名義，辦理所有權移轉登記
    。嗣周秀紅於92年7月8日因基於信任、節稅等原因，再商借
    上訴人名義，辦理所有權移轉登記。系爭不動產自周秀紅於
    86年6月3日商借謝明華之名義，拍定以來至今，一直為周秀
    紅占有、使用、管理，所有水電申請、裝設等工程，均為周
    秀紅出資支付，且系爭不動產之買賣所有權移轉契約書、土
    地所有權狀、建物所有權狀亦由周秀紅持有，系爭不動產之
    房屋稅、地價稅與向台灣銀行鹿港分行抵押貸款之利息自始
    至98年2月5日以來，亦由周秀紅繳納。倘若系爭不動產為上
    訴人所有，何以周秀紅仍以所有權人自居？又不動產之所有
    權狀正本，乃所有權人表彰其權利之重要文件，謝明華、翁
    士舜及上訴人等人豈會輕易讓周秀紅繼續持有，長達11年餘
    之期間？益證上訴人與周秀紅間確存有借名登記之法律關係
    ，上訴人僅為登記名義人，至為明顯。
  (二)又周秀紅與上訴人、其配偶劉秀英及其兄朱進源為好友關係
    ，周秀紅基於信任、節稅等原因，曾多次商借上訴人、劉秀
    英及朱進源等人名義，辦理多筆不動產所有權移轉登記。周
    秀紅亦曾於99年5月20日對上訴人之兄朱進源，向原法院提
    起99年度訴字第500號請求不動產所有權移轉登記事件，訴
    請朱進源返還坐落彰化縣福興鄉○○段778地號土地、權利
    範圍全部及其上332建號予周秀紅，經原法院以周秀紅主張
    該不動產為其買得，係借朱進源名義登記為所有權人可採信
    為由，判決周秀紅勝訴在案。
  (三)本件上訴人與周秀紅就系爭不動產原存有借名登記契約，上
    訴人為登記名義人，其管理、使用、處分權仍屬於周秀紅實
    際所有人所有。周秀紅曾向被上訴人陸陸續續借款約130餘
    萬元，且周秀紅至今尚未清償。嗣周秀紅於98年1月間為擔
    保還款，經告知上訴人後，由上訴人提供印鑑章及身分證明
    文件予周秀紅，周秀紅將其實際所有系爭不動產設定抵押權
    登記予被上訴人，自屬有權處分，且於法有據。
  (四)上訴人主張被上訴人與周秀紅通謀而為虛偽意思表示，自應
    由上訴人舉證證明被上訴人表意人與周秀紅相對人互相故意
    為非真意之表示與非真意之合意，如上訴人不能舉證證明，
    則上訴人請求確認抵押權不存在等訴訟，自屬於法無據，應
    予駁回。又上訴人主張系爭不動產是其兄弟合買云云與事實
    不符，被上訴人堅決否認，上訴人亦應負舉證之責任等語。
  (五)答辯聲明：上訴人之訴駁回。
三、原審審酌兩造提出之攻擊防禦方法後，判決駁回上訴人之訴
    。上訴人對原審判決不服，提起上訴，兩造於本院各自聲明
    及補充陳述如后：
  (甲)聲明方面：
  (一)上訴人部分：1.原判決廢棄。2.確認被上訴人對上訴人130
    萬元之債權及被上訴人對於上訴人所有系爭不動產於98年1
    月23日所設定第二位順位130萬元之抵押權均不存在。
  (二)被上訴人部分：上訴駁回。
  (乙)補充陳述方面：
  (一)上訴人部分略以：
  1.被上訴人對於上訴人並無130萬元之金錢消費借貸債權。
    (1)按倘當事人主張與他方有消費借貸關係存在者，自應就該
      借貸意思互相表示合致及借款業已交付之事實，均負舉證
      之責任，其僅證明有金錢之交付，未能證明借貸意思表示
      合致者，仍不能認為有該借貸關係存在。最高法院98年度
      台上字第1045號裁判意旨參照；次按當事人主張之事實，
      經他造於準備書狀內或言詞辯論時或在受命法官、受託法
      官前自認者，無庸舉證。民事訴訟法第279條第1項定有明
      文。
    (2)查上訴人於起訴狀主張與被上訴人不認識，亦無金錢往來
      關係等語，顯然非基於兩造間存在金錢消費借貸關係而設
      定系爭抵押權，業經被上訴人於原審99年10月19日言詞辯
      論時自認：「…因為周秀紅積欠被告債務，所以將系爭房
      地設定抵押給被告」等語，核與被上訴人當庭所呈答辯狀
      ：「周秀紅曾向被告林美惠陸陸續續借款約新台幣130餘
      萬元，且周秀紅至今尚未清償，被告對於周秀紅仍有約新
      台幣130餘萬元之借款債權存在。嗣因周秀紅於98年1月間
      ，為擔保還款…周秀紅將…系爭土地及建物設定抵押權登
      記予被告…（下略）」等語相符，另佐以證人周秀紅於99
      年11月9日言詞辯論時證稱：「（法官問：被告所借的錢
      誰拿去？）錢我拿去，原告沒有拿，錢是我借的。」等情
      相符，足證被上訴人對上訴人130萬元之債權確實不存在
      ，應堪認定，原判決駁回上訴人該部分起訴，實有違誤。
  2.系爭不動產為上訴人所有，非訴外人周秀紅借名登記於上訴
    人名下。
    (1)訴外人周秀紅曾起訴主張對於系爭不動產係借名登記於上
      訴人名下，而請求將系爭不動產所有權移轉登記事件，業
      經原法院99年度訴字第488號判決駁回周秀紅起訴，合先
      敘明。
    (2)至於代他人修繕不動產、繳納稅捐、清償借款本息及持有
      不動產權狀等，原因多端，或出於施惠、或出於無因管理
      、或出於委任、或基於信託，原因不一而足，概不能僅以
      代他人為上開行為即推定上訴人與訴外人周秀紅僅有「借
      名」關係，況且上訴人業已否認其與周秀紅間就系爭不動
      產存有「借名」關係且為原法院99年度訴字第488號判決
      駁回周秀紅起訴，周秀紅並未上訴，亦即本件系爭不動產
      之所有權確認為上訴人朱進民所有。原判決即無由再為相
      反認定。
    (3)況且上訴人以系爭不動產為擔保向臺灣銀行貸款實際上係
      供周秀紅放貸藉此賺取利息，故周秀紅為施惠而代上訴人
      修繕不動產、繳納稅捐及清償借款本息，均與事理無違；
      至於周秀紅持有不動產權狀係因其向上訴人佯稱要辦理買
      賣過戶事宜，而由上訴人交付其持有保管，自亦不能據此
      認定上訴人與周秀紅間就系爭不動產存有「借名」關係。
  3.系爭不動產為上訴人所有，兩造間無金錢消費借貸關係，業
    如前述，上訴人也不同意周秀紅將系爭不動產以其名義設定
    抵押權予被上訴人，基於抵押權從屬性，系爭不動產抵押權
    所擔保之債權（即被上訴人對於上訴人之金錢消費借貸債權
    ）不存在，系爭不動產縱為第二順位之抵押權之設定登記，
    仍難認其抵押權業已成立。
  (二)被上訴人部分略以：
  1.爭不動產係周秀紅以上訴人名義借名登記，則周秀紅自有使
    用、管理及處分系爭不動產之權利，故周秀紅將屬於自己所
    有之系爭不動產，設定抵押予被上訴人，以擔保周秀紅積欠
    被上訴人之債務，依借名之法律關係，自屬有據。
  2.上訴人起訴確認屬於周秀紅所有之系爭不動產之抵押債權不
    存在，因既係借名關係，上訴人並無使用、管理及處分權，
    其起訴確認非屬於自己之系爭不動產抵押債權不存在，即無
    確認之法律上利益，無保護必要，應予駁回。
  3.況周秀紅係經上訴人同意後始設定抵押權及擔任債務人，縱
    認謄本登記債務人為上訴人，與事實不符，然因抵押權設定
    係擔保物權，非人保，周秀紅有權利將屬於自己之系爭不動
    產設定抵押予被上訴人，此部分上訴人無權利主張確認不存
    在。至於上訴人擔心日後其為債務人部分，此為人的擔保問
    題，上訴人應變更聲明，請求塗銷上訴人為債務人之登記，
    並變更債務人為訴外人周秀紅，但上訴人仍為提供本件系爭
    不動產供擔保之設定義務人，此設定並非無據。
  4.有關原法院99年度訴字第488號乙案，係因(1)周秀紅舉證不
    足、(2)借名登記契約未合法終止，故判決周秀紅敗訴。惟查
    ，周秀紅雖係代書，但對於訴訟程序及法律見解並非專業，
    故其提出謝明華及翁士舜所出具之聲明書，而未聲請傳喚此
    2人出庭作證，該聲明書顯無法作為對其有利之證明，並非
    此2證人已出庭後不被採信。又周秀紅不知要先終止借名登
    記契約，顯見該判決並非已就所有證據審認後，才作出周秀
    紅敗訴之判決，不足為認定周秀紅與上訴人間無借名登記契
    約存在之證明。
四、按確認之訴非原告有即受確認判決之法律上利益者，不得提
    起。所謂即受確認判決之法律上利益，係指法律關係之存否
    不明確，原告主觀上認其在法律上之地位有不安之狀態存在
    ，且此種不安之狀態，能以確認判決將之除去者而言，若縱
    經法院判決確認，亦不能除去其不安之狀態者，即難認有受
    確認判決之法律上利益（最高法院52年台上字第1240號判例
    意旨參照）。本件上訴人主張其為系爭不動產之所有權人，
    其與被上訴人間無金錢消費借貸關係，系爭不動產於98 年1
    月23日設定登記之第2順位130萬元之抵押權，乃被上訴人與
    訴外人周秀紅之通謀虛偽行為，惟為被上訴人所否認之，則
    上訴人提起本件確認之訴，藉以排除此項法律上之不安狀態
    ，即應認為有提起確認判決之法律上利益。從而，上訴人提
    起本件確認之訴，於法尚無不合。
五、本件上訴人主張系爭不動產依彰化縣鹿港地政事務所製作之
    房屋買賣契約書係以買賣方式由前手翁士舜登記於上訴人名
    下，嗣周秀紅於98年1月22日15時43分持上訴人交付保管之
    之身分證、印章、系爭不動產所有權狀等證件，以上訴人為
    債務人、被上訴人為債權人，就系爭不動產辦理設定擔保金
    額130萬元之抵押權登記等事實，為被上訴人所不爭執，並
    有土地登記謄本在卷可稽，並經原法院函請彰化縣鹿港地政
    事務所檢送申請設定抵押權登記資料附卷為憑，應認上訴人
    此部分主張為真實。
六、本件上訴人主張周秀紅無權就系爭不動產為被上訴人設定
    130萬元抵押權；被上訴人則辯稱系爭不動產為周秀紅以上
    訴人名義借名登記，周秀紅為實際所有人，係經上訴人同意
    ，有權設定該抵押權等語。茲首應審究者為系爭不動產之實
    際權屬。關於系爭不動產登記為上訴人名義之源由，上訴人
    主張係向周秀紅買受取得；被上訴人則辯稱，係周秀紅以上
    訴人名義借名登記等語。經查：
  (一)上訴人主張系爭不動產係向周秀紅買受取得，其於起訴狀則
    主張系爭不動產依彰化縣鹿港地政事務所製作之房屋買賣契
    約書係以買賣方式由前手翁士舜登記於上訴人名下等事實，
    業如上述，證人翁士舜於原審並具結證稱，系爭不動產是周
    秀紅向法院以謝明華名義標的，周秀紅再借名登記我名字，
    我自己也沒有拿錢出來等語明確在卷（參原審卷第91頁背面
    ）。從而上訴人取得系爭不動產之原因，自無從逕依彰化縣
    鹿港地政事務所製作之房屋買賣契約書形式認定之。
  (二)又系爭不動產為周秀紅以謝明華、翁士舜及上訴人名義借名
    登記等事實，已分別據證人周秀紅、謝明華、翁士舜於原審
    結證屬實。復查上訴人於原審99年11月9日言詞辯論期日陳
    稱，系爭不動產是我們兄弟合買的，因聽周秀紅說系爭不動
    產不錯可以賺錢，我們兄弟又有資金在周秀紅那裡週轉，因
    為周秀紅他是代書又有辦貸款，我們有錢給她借給別人賺利
    息，所以就拿資金向他買系爭不動產，275萬元左右，全部
    手續都是周秀紅辦理，系爭不動產我有看過，但沒有住過，
    我只是投資為目的，系爭不動產是周秀紅用我們的錢去向翁
    士舜買的，我並沒有跟翁士舜接洽過，也不知道翁士舜不動
    產是如何來的。我們都委託周秀紅去辦理，他怎麼辦我都不
    知道，用275萬元買系爭不動產，之後在88年間我又拿275萬
    元現金給周秀紅當週轉金，拿錢給周秀紅的事情沒有其他人
    知道，錢是向鹿港合作社1次領，1次交給周秀紅等語；嗣於
    原審99年12月21日具狀主張周秀紅時向上訴人、上訴人之兄
    朱進源、嫂陳翠環借貸大筆資金，以便從事2胎借貸。嗣86
    年1月間周秀紅以謝明華名義貸款於施益洲、施學隆、許麗
    娟，並於同年月21日設定第2順位抵押權於系爭不動產，88
    年7月28日周秀紅再以債權人謝明華名義拍賣系爭不動產，
    並由債權人謝明華名義自行承受後，於90年12月21日再買賣
    移轉登記予翁士舜。92年間，周秀紅告知上訴人可以前開借
    貸款項購入系爭不動產，日後再伺機出售賺取價差，上訴人
    遂同意周秀紅以前開資金購買，並於92年6月10日、24日及
    25日分別委請上訴人之兄朱進源再提領25萬元、140萬元及
    110萬元現金予周秀紅，以補足購屋後之前開不足借貸資金
    額云云，前後尚有不符，上訴人對其與周秀紅間就系爭不動
    產買賣業經雙方合意之事實，復未舉證證明，系爭不動產是
    否確係上訴人向周秀紅買受取得，自堪置疑。
  (三)復查系爭不動產之所有權狀均一直在周秀紅保管中乙節，為
    上訴人所不爭（見本院卷第60頁背面第6列）。周秀紅以謝
    明華之名義拍定取得系爭不動產迄今，均由周秀紅占有管理
    使用，其台灣省自來水公司之新設給水、接水、路修、服務
    及水費，及台灣電力公司之線補、電費等項之申請及繳納均
    由周秀紅處理；及上訴人於92年10月16日同意提供系爭不動
    產為擔保，供周秀紅向台灣銀行鹿港分行辦理貸款，並以上
    訴人及上訴人之兄朱進源為債務人，設定本金最高限額204
    萬元抵押權，貸款之金額由周秀紅自行運用，約定由周秀紅
    負責繳交貸款之本息等事實，為上訴人所不爭執，並經證人
    周秀紅證述屬實，且有系爭不動產房屋稅、地價稅、水電費
    等收據及登記謄本在卷可稽。按稱借名登記者，謂當事人約
    定一方將自己之財產以他方名義登記，而仍由自己管理、使
    用、處分，他方允就該財產為出名登記之契約，其成立側重
    於借名者與出名者間之信任關係，在性質上應與委任契約同
    視，倘其內容不違反強制、禁止規定或公序良俗者，固應賦
    予無名契約之法律上效力，並類推適用民法委任之相關規定
    ；於其內部間仍應承認借名人為真正所有權人，而出名者既
    非該借名登記財產之真正所有權人，該登記財產原不構成出
    名人自己債務之總擔保。此有最高法院98年度台上字第76號
    判決、99年台上字第2448號判決可資參照。按諸周秀紅以謝
    明華名義拍定取得系爭不動產，嗣以翁士舜名義借名登記，
    再移轉登記為上訴人名義，惟迄由周秀紅占有管理使用，嗣
    登記上訴人名義後，並以上訴人及其兄朱進源為債務人，提
    供系爭不動產為擔保設定抵押權，向台灣銀行鹿港分行辦理
    抵押貸款，貸款之資金及本息之繳納亦由周秀紅處理等情，
    系爭不動產之實際所有人為周秀紅應屬無訛，被上訴人所辯
    系爭不動產係周秀紅以上訴人名義借名登記，自足以採信。
  (四)上訴人謂周秀紅曾起訴主張系爭不動產係借名登記於上訴人
    名下，請求上訴人返還系爭不動產，經原法院99年度訴字第
    488號判決駁回周秀紅之訴，周秀紅並未上訴，亦即本件系
    爭不動產之所有權人確認為上訴人，本院無由再為相反認定
    云云。惟查上開訴訟事件之當事人係周秀紅與上訴人，其訴
    訟標的為系爭不動產及坐落彰化縣鹿港鎮○○段739-2地號
    及其上未辦保存登記建物等不動產之真正所有權人為何之法
    律關係，並非本件被上訴人與上訴人間之系爭抵押權所擔保
    之債權之法律關係，難謂上開確定判決對被上訴人有既判力
    存在。
  (五)又學說上所謂之「爭點效」，係指法院於確定判決理由中，
    對訴訟標的以外當事人所主張或抗辯之重要爭點，本於兩造
    辯論之結果所為之判斷，除有顯然違背法令，或當事人提出
    新訴訟資料足以推翻原判斷之情形外，於同一當事人間，就
    與該重要爭點有關之他訴訟，不得再為相反之主張，法院亦
    不得作相異之判斷而言，其乃源於訴訟上之誠信原則及當事
    人公平之訴訟法理而來。是「爭點效」之適用，除理由之判
    斷具備「於同一當事人間」、「非顯然違背法令」及「當事
    人未提出新訴訟資料足以推翻原判斷」等條件外，必須該重
    要爭點，在前訴訟程序已列為足以影響判決結果之主要爭點
    ，經兩造各為充分之舉證，一如訴訟標的極盡其攻擊、防禦
    之能事，並使當事人適當而完全之辯論，由法院為實質上之
    審理判斷（最高法院96年度台上字第633號判決意旨參照）
    。本件兩造就訴訟標的極盡其攻擊、防禦之能事，並為適當
    而完全之辯論，由本院為實質上之審理判斷，被上訴人亦非
    上開訴訟事件之當事人，又證人謝明華、翁士舜於本件訴訟
    程序已為如上之證詞，則本件訴訟自應斟酌兩造之全辯論意
    旨及調查證據之結果，以判斷事實之真偽，本院並不受上開
    訴訟判決認定事實之拘束。上訴人此部分主張，委無可取。
  (六)上訴人雖又主張周秀紅於97年11月底向上訴人誆稱，有買主
    欲購買系爭不動產，買賣所得可以償還上訴人積欠銀行之貸
    款，因此急需上訴人之身分證、印章、所有權狀辦理相關過
    戶事宜，上訴人不疑有他，而將上開證件置於高權代書事務
    所保管，處理買賣事宜，與周秀紅僅係不動產買賣之委任關
    係，詎周秀紅竟與被上訴人通謀虛偽設定擔保金額130萬元
    抵押權，依民法第87條規定為無效行為，亦違反民法第531
    條規定及構成民法第184條侵權行為、民法第179條不當得利
    情形云云，惟系爭不動產實際所有人為周秀紅，已如上述，
    上訴人對周秀紅告知有買主欲購買系爭不動產，因而將其身
    分證、印章、所有權狀等資料置於高權代書事務所保管，雙
    方有不動產買賣之委任關係，及周秀紅與被上訴人通謀虛偽
    設定抵押權，亦未舉證以實其說。參以系爭不動產為周秀紅
    所有以上訴人名義借名登記，及上訴人不爭執之前亦同意提
    供系爭不動產為擔保，供周秀紅向台灣銀行鹿港分行辦理貸
    款，並以上訴人及其兄朱進源為債務人，設定本金最高限額
    204萬元抵押權等情，益徵證人周秀紅證稱，其向被上訴人
    借錢，設定抵押給被上訴人，經告知上訴人同意並提供其身
    分證、權狀及印鑑等語，衡情亦無違常理。本件周秀紅以上
    訴人為債務人，被上訴人為債權人，並就系爭不動產設定抵
    押權登記，上訴人應知情，而且同意為之，應堪認定。
七、綜上所述，上訴人既非系爭不動產之真正所有權人，系爭不
    動產原不構成上訴人債務之總擔保，上訴人主張被上訴人就
    系爭土地抵押權擔保之債權不存在，抵押權無所附麗等情，
    均無可採；被上訴人抗辯，尚屬可信。是則上訴人據以起訴
    請求確認被上訴人對上訴人130萬元之債權及被上訴人對上
    訴人所有系爭不動產於98年1月23日所設定第2順位130萬元
    之抵押權均不存在，即無理由，應予駁回。原審為被上訴人
    勝訴之判決，於法並無不合。上訴意旨指摘原判決不當，求
    予廢棄改判，為無理由，應予駁回其上訴。
八、本件事證已臻明確，兩造其餘陳述與舉證，經審酌後，認於
    本件判決結果不生影響，無予逐一論述之必要，附此敘明。
九、據上論結，本件上訴為無理由，依民事訴訟法第449條第1項
    、第78條，判決如主文。
中    華    民    國   100    年    5     月    31    日
                民事第五庭    審判長法  官  李寶堂
                                    法  官  古金男
                                    法  官  王重吉
以上正本係照原本作成。
均不得上訴。
                                    書記官  林玉惠
中    華    民    國   100    年    6     月    1     日
                                                      Ｓ